【裁判字號】    95,台上,7321
【裁判日期】    951229
【裁判案由】    違反毒品危害防制條例
【裁判全文】
最高法院刑事判決            九十五年度台上字第七三二一號
上  訴  人  甲○○
上列上訴人因違反毒品危害防制條例案件，不服台灣高等法院台
中分院中華民國九十三年三月二十三日第二審判決（九十三年度
上訴字第一八四號，起訴案號：台灣南投地方法院檢察署九十二
年度毒偵字第四０八號），提起上訴，本院判決如下：
    主  文
上訴駁回。
    理  由
按刑事訴訟法第三百七十七條規定，上訴於第三審法院，非以判
決違背法令為理由，不得為之。是提起第三審上訴，應以原判決
違背法令為理由，係屬法定要件。如果上訴理由狀並未依據卷內
訴訟資料，具體指摘原判決不適用何種法則或如何適用不當，或
所指摘原判決違法情事，顯與法律規定得為第三審上訴理由之違
法情形，不相適合時，均應認其上訴為違背法律上之程式，予以
駁回。本件上訴人甲○○上訴意旨略稱：(一)、原判決理由欄既認
定一般人施打海洛因或嗎啡後，於尿中檢出煙毒反應時效，須視
施打量多少及個人代謝分泌情況而定，施打量多者，於施打四、
五日仍有可能檢出煙毒反應，施打量少者可能在二十四小時後，
即難發現煙毒反應，且個人體質之不同，亦會影響檢出時效。則
依竹山秀傳醫院民國九十二年五月二十七日九十二竹秀公字第九
二０一七０號函之內容觀之，該院所稱於九十二年二月十七日之
前五日，即九十二年二月十二日乃上訴人出院後所開立之藥物無
含嗎啡成份。然上訴人於九十二年二月初住院至同年月十二日或
十三日出院前之住院期間所施用之藥物是否會造成人體內嗎啡陽
性反應，原審未予調查，有應調查之證據未予調查之違法。(二)、
上訴人有將竹山秀傳醫院含有阿（鴉）片成分之甘草止咳藥水告
知證人石正一，上訴人又須每日服用該藥水一至二瓶始能控制病
情，石正一不無可能將該藥水交上訴人服用，至於石正一明知該
藥水為管制藥品，仍在無醫生處方箋之情形下交付該藥水予上訴
人服用，乃另一層面之問題，原判決以臆測方式而認在無醫生處
方箋之情形石正一不可能交付該藥水予上訴人服用，而認石正一
之證言（即有交付該藥水予上訴人服用）不可採信，自有違誤。
(三)、原判決固認上訴人就其於九十二年二月十七日之尿液經檢驗
呈嗎啡陽性反應之原因，或供稱係服用感冒藥所致，或供稱係氣
喘服用竹山秀傳醫院所開之藥水所致，或供稱係服用自己所買之
藥水所致，或供稱係服用向其胞兄石正一所拿之藥水所致，前後
供述極不一致，所辯不足採信。惟上訴人供述之原意乃因長期氣
喘、咳嗽而服用自行至藥局購買之與竹山秀傳醫院開立處方相同
之含有阿（鴉）片成分之藥水所致，上訴人亦曾向石正一之藥局
購買該藥水。此日常生活鎖碎之事，上訴人無深刻之記憶，記憶
模糊，經反覆思索方回想起些許，原判決認前後供述不一致，所
辯不足採云云，實有誤會等語。
惟查證據之取捨、證據證明力之判斷以及事實有無之認定，屬事
實審法院之職權，苟其取捨、判斷與認定，並不違背論理法則及
經驗法則，即不容任意指為違法，而執為適法之第三審上訴理由
。本件原審認定上訴人有原判決所載施用第一級毒品犯行，係以
上訴人於九十二年二月十七日十二時十五分許所採取尿液經送驗
後，檢出嗎啡陽性反應之事實，為上訴人所不否認，且有詮昕科
技股份有限公司之濫用藥物尿液檢驗報告在卷可憑。按一般人施
打第一級毒品海洛因或嗎啡後，於尿中檢出煙毒反應時效，須視
施打量多少及個人代謝分泌情況而定，施打量多者，於施打後四
、五日內仍有可能檢出煙毒反應，施打量少者，可能在二十四小
時後，即難發現煙毒反應，且個人體質之不同，亦會影響檢出時
效。又海洛因係嗎啡化學合成麻醉藥品之半人工成品，其經吸食
或施打進入人體，藉人體解毒系統之代謝作用而解成藥性較低之
嗎啡，故於吸食或施打海洛因之煙毒嫌犯尿液中，可檢出嗎啡煙
毒反應。上訴人於九十二年二月十七日十二時十五分許經警採取
之尿液既經檢出嗎啡陽性反應，足見其於當時回溯五日內之某時
應有施用海洛因之犯行甚明。至於上訴人雖否認施用第一級毒品
，辯稱：伊係因氣喘、咳嗽而服用咳嗽藥水，致尿液有嗎啡陽性
反應云云。惟查上訴人於警詢、偵查及第一審、與原審審理時前
後所辯極不一致，或供稱係服用感冒藥所致（警詢時），或供稱
係因氣喘而服用竹山秀傳醫院所開之藥水所致（偵查及第一審九
十二年七月十日訊問時），或供稱：係九十二年二月十二日出院
後自己買與秀傳醫院所開相同之藥水所致（九十二年七月二十四
日第一審調查時），或稱係服用向伊胞兄石正一之藥局所拿之藥
水所致（第一審及原審審理時）云云。苟上訴人於採尿數日前有
至石正一之藥局拿取咳嗽藥水服用，豈會於警詢、偵查及第一審
調查時均未提及此事，而遲至九十二年十二月十七日第一審審理
時始提及？況上訴人所稱服用之甘草止咳藥水含有阿（鴉）片成
分，為第一級管制藥品，須由醫師處方使用，有行政院衛生署管
制藥品管理局函檢送之許可證詳細資料在卷可稽，石正一係經營
西藥局之人，應知此事，上訴人既無醫師開立之處方箋，石正一
豈會交付該藥水供上訴人服用，故石正一所稱有交付該藥水予上
訴人服用云云，係迴護上訴人之詞，不足採信。竹山秀傳醫院醫
師陳香伶於第一審雖到庭證稱：上訴人在秀傳醫院之處方箋是伊
所開，九十二年一月二十七日有開 brown mixture（with opium
xc）120ml／bt 之咳嗽藥水，此藥水可能導致嗎啡陽性反應等語
。但其所開之藥量僅供一天使用，有上訴人之住院病歷摘要可按
，上訴人於第一審亦自承於九十二年一月（底）即已未服用秀傳
醫院所開之藥水等語，則上訴人於九十二年二月十七日採尿時間
距九十二年一月底已有十七日以上時間，故上訴人尿液檢出之嗎
啡反應顯非服用秀傳醫院於九十二年一月二十七日所開咳嗽藥水
所致。另上訴人辯稱九十二年二月初伊再度住秀傳醫院，同年月
十二日出院云云，但秀傳醫院於九十二年二月十七日前五日內所
開立藥物無含嗎啡成分，有該院函附病歷可證，故上訴人亦不可
能因服用秀傳醫院於九十二年二月十二日至十七日所開藥物導致
其尿液中含有嗎啡之陽性反應，足見上訴人所辯均不足採信等證
據資料予以綜合判斷，認上訴人所為，係犯毒品危害防制條例第
十條第一項之施用第一級毒品罪，於法定刑內量處其刑。已詳
其所憑證據及認定理由，且指駁、說明上訴人所辯為不可採信之
理由，所為論斷均有卷存證據資料可資覆按。上訴意旨雖指摘原
判決違法，惟查原判決已說明服用海洛因或嗎啡後，於尿中能檢
出煙毒反應之最長時間為五日，上訴人於採尿前五日所服用秀傳
醫院所開之藥物，並無含嗎啡成分，上訴人自不能因服用秀傳醫
院所開藥物而導致尿液呈嗎啡陽性反應之理由，故上訴人於九十
二年二月初住院至同年月十二日或十三日住院期間是否服用前述
止咳藥水，並不影響其九十二年二月十七日採尿時尿液之是否有
嗎啡反應，是此事實自非待證事項，原審未予調查，並無上訴意
旨所指調查未盡之違法，上訴意旨依憑己見謂原審就此未予調查
為違法云云，自非合法之上訴理由。至於其他上訴意旨均係就原
審依憑證據所為認事、採證職權之合法行使，以及原判決已論列
說明之事項，任意指摘為違法，並重為事實之爭執，否認犯罪，
殊與法律規定得為第三審上訴理由之違法情形不相適合，衡以前
開說明，其上訴為違背法律上之程式，應予駁回。
據上論結，應依刑事訴訟法第三百九十五條前段，判決如主文。
中    華    民    國  九十五  年   十二   月  二十九  日
                      最高法院刑事第九庭
                          審判長法官  陳  正  庸
                                法官  賴  忠  星
                                法官  王  居  財
                                法官  林  開  任
                                法官  林  立  華
      本件正本證明與原本無異
                                      書  記  官
中    華    民    國  九十六  年    一    月    九    日
                                                      Ｋ


司法院資訊處製作；財團法人民間司法改革基金會備份。
